臺灣板橋地方法院刑事判決　　　　　　　 96年度訴字第814號
公　訴　人　臺灣板橋地方法院檢察署檢察官
被　　　告　乙○○
　　　　　　　　　　（另案在臺灣雲林監獄執行，現暫寄押在
　　　　　　　　　　臺北監獄臺北分監執行）
上列被告因違反毒品危害防制條例案件，經檢察官提起公訴（九
十五年度毒偵字第三六五四號、第三六五五號），本院依簡式審
判程序判決如下：
    主  文
乙○○連續施用第一級毒品，處有期徒刑壹年貳月。
扣案之第一級毒品海洛因肆包（合計淨重肆點貳伍公克）沒收銷
燬之；又空塑膠袋肆個及吸食器壹組均沒收。
    事  實
一、鍾慶生前曾有煙毒、賭博、違反槍砲彈藥刀械管制條例案件
    等前科（在本案均不構成累犯），復於民國八十七年間因施
    用毒品案件，經臺灣基隆地方法院以八十七年度毒聲字第三
    三八號裁定送觀察、勒戒後，因認無繼續施用毒品之傾向，
    於八十七年九月二十二日執行完畢出所，並經臺灣基隆地方
    法院檢察署檢察官於八十七年九月二十一日以八十七年度偵
    字第四一０九號為不起訴處分確定。再於九十一年間因施用
    毒品案件，經本院以九十一年度毒聲字第二二四一號裁定送
    觀察、勒戒後，因認有繼續施用毒品之傾向，又經本院以九
    十一年度毒聲字第三六七一號裁定令入戒治處所施以強制戒
    治，因強制戒治成效良好，再經本院以九十二年度毒聲字第
    一一五０號裁定停止戒治，所餘期間付保護管束，於九十二
    年六月十七日出所，於保護管束期間，因違反保護管束情節
    重大，再經本院以九十二年度毒聲字三二六三號裁定撤銷停
    止戒治，惟因毒品危害防制條例於九十三年一月九日修正施
    行而毋庸執行，另並經檢察官提起公訴，經本院以九十二年
    度訴字第四九九號判決就施用第一、二級毒品分別判處有期
    徒刑八月、六月，應執行有期徒刑一年確定，於九十五年四
    月二十八日執行完畢；復於九十二年間因施用第二級毒品案
    件，經本院以九十二年度簡字第三六六三號判決判處有期徒
    刑五月確定，於九十五年五月一日易科罰金執行完畢。詎乙
    ○○猶不知悔改，復基於施用第一級毒品海洛因、第二級毒
    品甲基安非他命（起訴書誤載為安非他命，應予更正）之概
    括犯意，自九十三年十二月二十四日起至九十四年四月二十
    九日止，在臺北縣新莊市○○○路一一三號住處，以將海洛
    因、甲基安非他命混合置入吸食器內燃燒產生煙霧之方式，
    平均每日施用二次，連續多次施用第一級毒品海洛因、第二
    級毒品甲基安非他命。嗣先於九十四年十二月二十四日下午
    五時三十分許，在苗栗縣頭份鎮○○路二二三號為警查獲，
    並扣得其所有供己施用之第一級毒品海洛因三包（合計淨重
    一．五三公克）；再於九十四年四月二十九日下午三時三十
    分許，在上開住處為警查獲，並扣得其所有供己施用之第一
    級毒品海洛因一包（淨重二．七二公克）及施用第一、二級
    毒品所用之吸食器一組。
二、案經臺灣板橋地方法院檢察署檢察官自動檢舉暨臺北縣政府
    警察局新莊分局報告同署檢察官偵查起訴。
    理  由
壹、程序方面：
一、查被告乙○○涉犯施用第一、二級毒品之本案起訴事實，前
    雖經臺灣板橋地方法院檢察署檢察官於九十四年六月二十二
    日以九十四年度毒偵字第二四四０號、第二五三一號、九十
    四年度偵字第七三四二號提起公訴，經本院以九十五年度訴
    更字第一號審理後，本院因認不符毒品危害防制條例第二十
    三條第二項所謂觀察、勒戒或強制戒治執行完畢釋放後五年
    內再犯之規定，檢察官逕予起訴，起訴程序違背規定，而於
    九十五年一月二十六日諭知公訴不受理判決，並經確定在案
    。惟按，本院為前開判決後，依最高法院於九十五年五月九
    日所為九十五年度第七次刑事庭會議決議（詳如後述），因
    本件被告已屬三度施用毒品，顯見其再犯率再高，原實施之
    觀察、勒戒或強制戒治，已無法收其實效，自應逕行起訴，
    且檢察官所為觀察、勒戒之聲請，亦經本院於九十五年六月
    三十日以九十五年度毒聲字第一二七四號駁回聲請在案；且
    按不受理判決並無實質之確定力，無一事不再理原則之適用
    。則本案起訴事實前雖經不受理判決確定，但檢察官仍得就
    同一案件再行起訴，而由法院為實體之判決，合先敘明。
二、本院於準備程序進行中，被告就被訴事實為有罪之陳述，經
    告知被告簡式審判程序之旨，並聽取公訴人及被告之意見後
    ，裁定進行簡式審判程序。
貳、實體方面：
一、前揭事實，業據被告在本院審理時坦承不諱，且被告先後二
    次經警查獲後所採集之尿液，經送請檢驗之結果，確呈嗎啡
    及甲基安非他命陽性反應，有苗栗縣衛生局於九十三年十二
    月三十一日出具之煙毒尿液檢驗成績書、臺灣檢驗科技股份
    有限公司於九十四年五月十七日出具之濫用藥物尿液檢驗報
    告單各一份附卷可稽。此外，復有扣案之第一級毒品海洛因
    三包（合計淨重一．五三公克）、一包（淨重二．七二公克
    ）及吸食器一組暨及法務部調查局鑑定通知書二份在卷可稽
    。是堪認被告自白施用第一級毒品海洛因及第二級毒品甲基
    安非他命應與事實相符。復按，毒品危害防制條例於九十二
    年七月九日修正公布，自九十三年一月九日施行，其中第二
　　十條、第二十三條將施用毒品之刑事處遇程序，區分為「初
　  犯」及「五年內再犯」、「五年後再犯」。依其立法理由之
  　說明：「初犯」，經觀察、勒戒或強制戒治後，應為不起訴
    處分或不付審理之裁定；經觀察、勒戒或強制戒治執行完畢
    釋放後，「五年內再犯」者，因其再犯率甚高，原實施之觀
    察、勒戒及強制戒治既已無法收其實效，爰依法追訴或裁定
    交付審理。至於經觀察、勒戒或強制戒治執行完畢釋放後，
    「五年後再犯」者，前所實施之觀察、勒戒或強制戒治已足
    以遮斷其施用毒品之毒癮，為期自新及協助其斷除毒癮，仍
    適用「初犯」規定，先經觀察、勒戒或強制戒治之程序。從
    而依修正後之規定，僅限於「初犯」及「五年後再犯」二種
    情形，始應先經觀察、勒戒或強制戒治程序。倘被告於五年
    內已再犯，經依法追訴處罰，縱其第三次（或第三次以上）
    再度施用毒品之時間，在初犯經觀察、勒戒或強制戒治執行
    完畢釋放五年以後，已不合於「五年後再犯」之規定，且因
    已於「五年內再犯」，顯見其再犯率甚高，原實施觀察、勒
    戒或強制戒治，已無法收其實效，即應依該條例第十條處罰
    ，此有最高法院九十五年度第七次刑事庭會議決議可資參照
    。查被告前於八十七年間因施用毒品案件，經臺灣基隆地方
    法院以八十七年度毒聲字第三三八號裁定送觀察、勒戒後，
    因認無繼續施用毒品之傾向，於八十七年九月二十二日執行
    完畢出所，並經臺灣基隆地方法院檢察署檢察官於八十七年
    九月二十一日以八十七年度偵字第四一０九號為不起訴處分
    確定。再於九十一年間因施用毒品案件，經本院以九十一年
    度毒聲字第二二四一號裁定送觀察、勒戒後，因認有繼續施
    用毒品之傾向，又經本院以九十一年度毒聲字第三六七一號
    裁定令入戒治處所施以強制戒治，因強制戒治成效良好，再
    經本院以九十二年度毒聲字第一一五０號裁定停止戒治，所
    餘期間付保護管束，於九十二年六月十七日出所，於保護管
    束期間，因違反保護管束情節重大，再經本院以九十二年度
    毒聲字三二六三號裁定撤銷停止戒治，惟因毒品危害防制條
    例於九十三年一月九日修正施行而毋庸執行，另並經檢察官
    提起公訴，經本院以九十二年度訴字第四九九號判決就施用
    第一、二級毒品分別判處有期徒刑八月、六月，應執行有期
    徒刑一年確定，於九十五年四月二十八日執行完畢；復於九
    十二年間因施用第二級毒品案件，經本院以九十二年度簡字
    第三六六三號判決判處有期徒刑五月確定，於九十五年五月
    一日易科罰金執行完畢，有臺灣高等法院被告前案紀錄表一
    份附卷可稽，參諸前開說明，被告復自九十三年十二月二十
    四日起至九十四年四月二十九日止，連續多次施用第一級毒
    品海洛因、第二級毒品甲基安非他命，因其前已於五年內再
    犯，經依法追訴處罰，本件第四度施用毒品之時間，雖已在
    初犯經觀察、勒戒執行完畢釋放五年以後，已不合於「五年
    後再犯」之規定，且因已於「五年內再犯」，顯見其再犯率
    甚高，原實施觀察、勒戒或強制戒治，已無法收其實效，而
    無五年戒斷期之存在，自無再經觀察、勒戒及強制戒治之必
    要，而應逕行追訴處罰。是本件事證明確，其犯行堪予認定
    ，應予依法論科。
二、按海洛因、甲基安非他命分別係屬毒品危害防制條例第二條
    第二項第一款、第二款所規定之第一級、第二級毒品，被告
    持有海洛因、甲基安非他命之低度行為，應分別為施用海洛
    因、甲基安非他命之高度行為所吸收，不另論罪，核被告所
    為，係犯毒品危害防制條例第十條第一項、第二項之施用第
    一級、第二級毒品罪。再查，被告將海洛因及甲基安非他命
    混合在一起施用，係一行為觸犯數罪名，為想像競合犯，應
    從一重之施用第一級毒品罪論處，至公訴人雖認上開二罪間
    ，罪名互殊，犯意各別，應予分論併罰，惟被告在本院審理
    時既供述係將海洛因、甲基安非他命混合一起置入吸食器內
    燃燒施用，是尚難認係屬數行為而構成數罪，附此敘明。又
    被告行為後，刑法及其施行法業於九十五年七月一日修正施
    行，惟關於想像競合犯之規定，新法第五十五條但書係科刑
    之限制，為法理之明文化，非屬法律之變更（最高法院九十
    五年第八次刑事庭會議決議參照）；另關於連續犯部分，修
　　正後刑法已刪除第五十六條關於連續犯之規定，亦即本案被
　  告在前述時間內多次犯施用毒品罪，如依修正後之規定，僅
    能分論併罰，再定其應執行之刑，此較諸修正前僅論以一罪
　　並加重其刑，並未更有利於被告，是依刑法第二條第一項前
　  段之規定，本件自應適用行為時即修正前刑法之相關規定，
    附此敘明。又公訴人雖認被告係自九十三年一月初某日起迄
    九十三年十二月二十三日止，亦有施用第一、二級毒品之犯
    行，惟此部分除被告在警詢時之自白外，查無其他積極證據
    足資佐證，本應為無罪之諭知，惟因此部分與起訴部分具有
    裁判上一罪之連續犯關係，爰不另為無罪之諭知。爰審酌被
    告前已因施用毒品經觀察、勒戒後而獲不起訴處分之寬典，
    復因施用毒品而多次負刑責，猶應知所惕勵，對於施用毒品
    之違法性及可罰性，應有明確而強烈之認識，詎其不知悛悔
    ，復行施用海洛因及甲基安非他命，戕害自己身心健康，兼
    衡其智識程度、犯罪動機、目的及犯罪後自承施用毒品犯行
    ，犯後態度良好等一切情狀，量處如主文所示之刑，以示懲
    儆。
三、又按沒收依我國刑法規定，為從刑之一種，附屬於主刑，不
    生比較輕重問題，而刑法第三十八條於修法後除文字修正外
    ，僅於同條第一項第三款增列「因犯罪所生」之物為裁量沒
    收之範圍，而本件並無因被告施用毒品犯罪所生之物扣案，
    上開修正對於被告應刑罰之內容亦無影響。查本件扣案之海
    洛因四包（合計淨重四．二五公克），係屬查獲之第一級毒
    品，且係被告所有，業據被告供述在卷，爰依毒品危害防制
　　條例第十八條第一項前段之規定併予宣告沒收銷燬之；而上
　  開用以盛裝海洛因塑膠袋四個及吸食器一組，均係屬被告所
    有，供其施用毒品所用之物，業據被告供承在卷，爰均依刑
    法第三十八條第一項第二款規定宣告沒收。至扣案之注射針
    筒二支，被告在本院審理時供稱：係伊友人在伊住處施用後
    留下的等語，既無證據證明係屬被告所有，且非違禁物，又
    與被告施用毒品之方式有異，自毋庸併予宣告沒收，附此敘
    明。
四、臺灣板橋地方法院檢察署檢察官九十六年度毒偵字第一三二
    號移送併辦意旨略以：被告自九十五年十月中旬某日起至同
    年十月二十二日止，在臺北縣汐止市○○路一六八號九樓之
    一居所，多次施用第二級毒品甲基安非他命。因認被告前開
    所為亦涉犯毒品危害防制條例第十條第二項之罪嫌，且因與
    前開起訴部分具有接續犯或包括一罪之實質上一罪關係，應
    併由鈞院一併審理等語。經查，被告因涉犯施用第一、二級
    毒品罪嫌，於九十四年四月二十九日為警查獲後，即入監執
    行本院以九十二年度訴字第四九九號判決所處有期徒刑一年
    ，於九十五年四月二十九日始執行完畢出監，有臺灣高等法
    院被告前案紀錄表一份附卷可稽，且被告在本院審理時供述
    ：伊入監後已戒掉毒癮，在出監後本來也沒有施用毒品，後
    來於九十五年十月間是因看到朋友在施用安非他命，才起意
    吸了二口等語，顯見前揭移送併辦所指被告施用第二級毒品
    之犯行，與公訴人起訴事實，在時間、空間上明顯可分且具
    有獨立性，既不合於修正前連續犯之要件，亦與接續犯或包
    括一罪之要件不符，自難認移送併辦部分之犯行與本案之犯
    行，具有接續犯或包括一罪之事實上一罪關係，故移送併辦
    部分之犯行，自非起訴效力所及，本院無從併予審判，應由
    檢察官另行偵辦，併此敘明。
據上論斷，應依刑事訴訟法第二百七十三條之一第一項、第二百
九十九條第一項前段，毒品危害防制條例第十條第一項、第二項
、第十八條第一項前段，刑法第十一條前段、第二條第一項前段
修正前刑法第五十六條、第五十五條、修正前刑法第三十八條第
一項第二款，判決如主文。
本案經檢察官甲○○到庭執行職務。
中　　華　　民　　國　　96　　年　　4 　　月　　16　　日
　                  刑事第九庭  法  官　王士珮
以上正本證明與原本無異
如不服本判決應於送達後10日內向本院提出上訴狀。
                                書記官　程欣怡
中　　華　　民　　國　　96　　年　　4　　 月　　17　　日
附錄本案論罪科刑法條全文：
毒品危害防制條例第十條
施用第一級毒品者，處六月以上五年以下有期徒刑。
施用第二級毒品者，處三年以下有期徒刑。
